【裁判字號】    96,訴,3306
【裁判日期】    970528
【裁判案由】    營利事業所得稅
【裁判全文】
臺北高等行政法院判決
                                     96年度訴字第03306號
                              .
原      告  眾承企業有限公司
代  表  人  甲○○（清算人）
被      告  財政部臺灣省北區國稅局
代  表  人  陳文宗（局長）住同上
訴訟代理人  乙○○
上列當事人間因營利事業所得稅事件，原告不服財政部中華民國
96年8 月10日台財訴字第09600262200 號訴願決定（案號：第00
000000號），提起行政訴訟，本院判決如下：
    主  文
原告之訴駁回。
訴訟費用由原告負擔。
    事  實
一、事實概要：本件原告係衛浴設備批發業者，民國（下同）84
    年度營利事業所得稅結算申報，原列報營業收入淨額新臺幣
    （下同）30,091,942元、營業成本27,103,972元及全年所得
    額21,601元，被告初查以其營業成本無法勾稽查核，按該業
    （行業標準代號：5224－13）同業利潤標準毛利率20% 核算
    營業成本24,073,553元，減除營業費用及損失總額2,447,12
    6 元，核算營業淨利3,571,263 元，較按同業利潤標準淨利
    率9 % 核算之營業淨利2,708,274 元為高，乃依行為時營利
    事業所得稅查核準則（下稱查核準則）第6 條第1 項但書規
    定，按同業利潤標準淨利率核定其營業淨利2,708,274 元，
    加計非營業收入總額5,366 元，減除非營業損失及費用總額
    513,067 元，核定全年所得額2,200,573 元，應補徵稅額53
    9,611 元。原告不服，就營業成本申請復查，經被告以91年
    12月30日北區國稅法一字第0910036452號復查決定書（下稱
    原處分）維持原核定，原告猶有未服，提起訴願亦遭決定駁
    回，遂提起本件行政訴訟。
二、兩造聲明：
（一）原告聲明：
  １、訴願決定及原處分均撤銷。
  ２、訴訟費用由被告負擔。
（二）被告聲明：（被告未於言詞辯論期日到場，其於準備期日
      聲明）
  １、駁回原告之訴。
  ２、訴訟費用由原告負擔。
三、兩造之爭點：
（一）原告主張之理由：原告係衛浴設備及廚具設備批發買賣業
      者，銷售對象以建設公司、營造公司、設計師為主，以工
      地數量決定價格（以量制價，薄利多銷），因市場競爭利
      潤之低只夠維持原告營運及一切開銷，淨利微乎其微。而
      原告就84年度營利事業所得稅之營業成本，業已提示各種
      證明所得之帳簿文據供核，被告按同業利潤標準核定之所
      得稅額，實為不公。
（二）被告主張之理由：
  １、按「稽徵機關進行調查或復查時，納稅義務人應提示有關
      各種證明所得額之帳簿、文據；其未提示者，稽徵機關得
      依查得之資料或同業利潤標準，核定其所得額。」「本法
      第八十三條所稱帳簿文據，其關係所得額之一部或關係課
      稅年度中某一期間之所得額，而納稅義務人未能提示者，
      稽徵機關得就該部分依查得之資料或同業利潤標準核定其
      所得額。」為所得稅法第83條第1 項、行為時所得稅法施
      行細則第81條所明定。次按「帳簿文據，其關係所得額之
      一部而未能提示者，依所得稅法施行細則第八十一條之規
      定辦理。但其核定所得額，以不超過當年度全部營業收入
      淨額依同業利潤標準核定之所得額為限。」為行為時查核
      準則第6 條第1 項所規定。
  ２、納稅義務人於稽徵機關進行調查或復查時，有提供帳證供
      查核之義務，如未能提示帳證供查核，稽徵機關即得依同
      業利潤標準核定其所得額，首揭所得稅法定有明文。本件
      原告於被告初查時，因逾期未提示帳證供核至營業成本無
      法勾稽查核，乃依該業（行業標準代號：5224－13）同業
      利潤標準毛利率20% 核算營業成本24,073,553元，減除營
      業費用及損失總額2,447,126 元，核算營業淨利3,571,26
      3 元，較按同業利潤標準淨利率9%核算之營業淨利2,708,
      274 元為高，乃依行為時查核準則第6 條第1 項但書規定
      ，按同業利潤標準淨利率核定其營業淨利2,708,274 元，
      加計非營業收入總額5,366 元，減除非營業損失及費用總
      額513,067 元，核定全年所得額2,200,573 元；復查時，
      因復查調帳通知無法送達，被告所屬臺北縣分局依行為時
      稅捐稽徵法第18條規定，於91年8 月21日以北區國稅北縣
      審字第0910024201號函辦理公告送達，惟原告逾期仍未向
      被告所屬臺北縣分局洽領查帳通知及提示帳證供核，致系
      爭之項目無從審酌等由，駁回其復查之申請，經核均無不
      妥。訴願階段，財政部依據原告之申請於96年6 月25日以
      台財訴字第09613511440 號函請原告於文到5 日內檢送84
      年度營利事業所得稅帳簿憑證至被告以供查核，該通知函
      已於96年6 月29日送達，惟原告屆期仍未提示相關帳簿憑
      證及有關文據供核，訴願決定亦予以維持，本件原告未能
      提示帳證供核，原核定並無不合。
    理  由
甲：本件被告經合法通知，未於言詞辯論期日到場，核無行政訴
    訟法第218 條準用民事訴訟法第386 條各款所列情形，爰併
    準用民事訴訟法第385 條第1 項前段規定，依原告之聲請，
    由其一造辯論而為判決。
乙：
一、原告起訴主張：原告係衛浴設備及廚具設備批發買賣業者，
    因市場競爭利潤甚低，就系爭年度營利事業所得稅已提出相
    關帳證供核，被告按同業利潤標準核定之所得稅額，實為不
    公，為此，提起本件行政訴訟，求為判決如訴之聲明所示云
    云。
二、被告則以：原告於復查程序中因調帳通知無法送達，被告所
    屬臺北縣分局乃依行為時稅捐稽徵法第18條規定，於91年8
    月21日以北區國稅北縣審字第0910024201號函辦理公告送達
    ，惟原告逾期仍未向被告所屬臺北縣分局洽領查帳通知及提
    示帳證供核，致系爭之項目無從審酌，乃駁回其復查之申請
    。又訴願程序中，財政部亦於96年6 月25日以台財訴字第09
    613511440 號函請原告於文到5 日內檢送84年度營利事業所
    得稅帳簿憑證至被告處以供查核，該通知函已於96年6 月29
    日送達原告，惟原告屆期仍未提示相關帳簿憑證及有關文據
    供核，訴願決定亦予以維持，從而，原告未能提示帳證供核
    ，原處分並無不合等語，資為抗辯。
三、本件原告係衛浴設備批發買賣業者（行業標準代號：5224－
    13），於辦理84年度營利事業所得稅結算申報時，原列報營
    業收入淨額30,091,942元、營業成本27,103,972元及全年所
    得額21,601元，被告初查以其營業成本無法勾稽查核，按該
    業同業利潤標準毛利率20% 核算營業成本24,073,553元，減
    除營業費用及損失總額2,447,126 元，核算營業淨利3,571,
    263 元，較按同業利潤標準淨利率9%核算之營業淨利2,708,
    274 元為高，乃依查核準則第6 條第1 項但書規定，按同業
    利潤標準淨利率核定其營業淨利2,708,274 元，加計非營業
    收入總額5,366 元，減除非營業損失及費用總額513,067 元
    ，核定全年所得額2,200,573 元，應補徵稅額539,611 元，
    原告就營業成本部分不服，申請復查，經被告重新查核後維
    持原核定等情，為兩造所不爭執，且有原告84年度營利事業
    所得稅結算申報書、資產負債表、營業成本明細表、期末存
    貨明細表、其他費用及製造費用明細表開立統一發票金明細
    表、84年度營利事業所得稅結算申報案件帳證審查報告表、
    核定通知書、核定稅額繳款書、復查申請書、原處分等件附
    原處分卷可稽，洵堪認定。至於兩造爭執原處分關於原告系
    爭年度營業成本之核定是否適法等項，本院判斷如下：
（一）按「稽徵機關進行調查或復查時，納稅義務人應提示有關
      各種證明所得額之帳簿、文據，其未提示者，稽徵機關得
      依查得之資料或同業利潤標準，核定其所得額。前項帳簿
      、文據，應由納稅義務人依稽徵機關規定時間，送交調查
      ，其因特殊情形，經納稅義務人申請，或稽徵機關認有必
      要，得派員就地調查。納稅義務人已依規定辦理結算申報
      ，但於稽徵機關進行調查時，通知提示有關各種證明所得
      額之帳簿，文據而未依限期提示者，稽徵機關得依查得之
      資料或同業利潤標準核定其所得額；嗣後如經調查另行發
      現課稅資料，仍應依法辦理。」、「本法第八十三條所稱
      帳簿文據，其關係所得額之一部或關係課稅年度中某一期
      間之所得額，而納稅義務人未能提示者，稽徵機關得就該
      部份依查得之資料或同業利潤標準核定其所得額。」為行
      為時所得稅法第83條、同法施行細則第81條所明定。又「
      帳簿文據，其關係所得額之一部而未能提示者，依所得稅
      法施行細則第八十一條之規定辦理。但其核定所得額，以
      不超過當年度全部營業收入淨額依同業利潤標準核定之所
      得額為限。」亦經行為時查核準則第6 條第1 項所明揭，
      而財政部所訂定之營利事業所得稅查核準則，係規定有關
      營利事業所得稅結算申報之調查、審核等事項，究其性質
      核屬財政部為執行所得稅法及稅捐稽徵法等法規，基於法
      定職權所發布之解釋性、裁量性、或作業性之行政規則，
      而該準則第6 條之規定，係針對納稅義務人未能提示相關
      所得額之帳簿文據時，其所得額之核定等技術性、細節性
      事項加以規定，為簡化稽徵作業、避免稅捐短漏所必要，
      並未逾越所得稅法等相關之規定，亦未加重人民稅賦，與
      憲法尚無牴觸，自可適用。
（二）經查，本件被告所屬台北縣分局於原告系爭年度營利事業
      所得稅申報調查程序中，曾於86年6 月10日通知原告於86
      年7 月4 日前提示84年度帳簿憑證及有關文據、成本表等
      供核，原告則於86年8 月間提出帳簿（日記簿、現金簿、
      總分類帳、進貨簿、銷貨簿）、憑證（銷貨統一發票存根
      、傳票暨憑證、營業稅自動報繳繳款書、扣繳憑單及各類
      所得資料申報書）、商品進銷存明細表、薪津表等件，經
      審核上開帳簿憑證及有關文據，原告所提之進貨憑證及銷
      貨統一發票所書立之品名與進銷存明細表上所載之品名無
      法勾稽一節，則有原處分卷第47頁84年度營利事業所得稅
      結算申報案件帳證審查報告表貳(三)、原處分卷第35-43 頁
      之（進、銷貨）統一發票、商品進銷存明細表足憑，從而
      ，被告乃以原告營業成本無法勾稽，按該業同業利潤標準
      毛利率20% 核定原告當年度營業成本為24,073,553元〔計
      算式：30,091,942×（1-20% ）＝24,073,553〕，揆諸首
      揭規定，即無不合。
（三）至於原告嗣因不服被告關於營業成本部分之核定，於86年
      10月20日申請復查（復查申請書附原處分卷第82頁參照）
      ，請被告以查帳方式審查，惟其僅檢具結算申報核定通知
      書、繳款書為之，並未於復查申請時另行提出上開帳簿憑
      證及有關文據以外之資料供核，並於86年12月5 日向被告
      所屬台北縣分局領回前所提出之相關帳簿憑證及有關文據
      （被告調借帳簿憑證收據附卷第49頁參照），而復查程序
      中，被告以87年3 月3 日北區國稅法第87009926號函請所
      屬台北縣分局再行調帳查核，嗣經該局先後於91年7 月1
      日、91年7 月19日向原告營業處所及負責人戶籍住所送達
      調帳通知未果，該局遂依行為時稅捐稽徵法第18條規定，
      於91年8 月21日以北區國稅北縣審字第0910024201號函公
      告，並刊登於新聞紙以為公示送達（87年3 月3 日北區國
      稅法第87009926號函、通知函、退郵信封、營利事業暨扣
      繳單位資料查詢、個人戶籍資料查詢、公論報等件附原處
      分卷第58-70 頁參照），惟原告逾期除未再行提出原曾提
      出之帳簿憑證及有關文據外，復未另行提出其他可供被告
      勾稽營業成本之帳簿憑證供核，迄至本件言詞辯論終結止
      均未能提出可得勾稽相關營業成本之帳簿憑證供被告重為
      審核，從而，原處分維持原核定按該業同業利潤標準毛利
      率20% 核算營業成本24,073,553元，減除營業費用及損失
      總額2,447,126 元，核算營業淨利3,571,263 元，較按同
      業利潤標準淨利率9%核算之營業淨利2,708,274 元為高，
      乃依行為時查核準則第6 條第1 項但書規定，按同業利潤
      標準淨利率核定其營業淨利2,708,274 元，加計非營業收
      入總額5,366 元，減除非營業損失及費用總額513,067 元
      ，核定全年所得額2,200,573 元，應補徵稅額539,611 元
      ，於法即無違誤。原告主張本件應依其前所提示之帳簿文
      據核定營業成本，不得按同業利潤標準核定云云，自無可
      採。
四、綜上所述，原處分認事用法並無違誤，訴願決定遞予維持，
    亦無不合，原告起訴請求撤銷訴願決定及原處分，為無理由
    ，應予駁回。
五、本件事證已臻明確，兩造其餘攻擊、防禦方法，經核與判決
    之結果不生影響，無庸逐一論述，併予敘明。
六、據上論結，本件原告之訴為無理由，爰依行政訴訟法第98條
    第1 項、第218 條，民事訴訟法第385 條第1 項前段，判決
    如主文。
中    華    民    國    97    年     5    月    28    日
                臺北高等行政法院第一庭
                                審判長法  官  王立杰
                                      法  官  林惠瑜
                                      法  官  周玫芳
上為正本係照原本作成。
如不服本判決，應於送達後20日內，向本院提出上訴狀並表明上
訴理由，如於本判決宣示後送達前提起上訴者，應於判決送達後
20日內補提上訴理由書（須按他造人數附繕本）。
中    華    民    國    97    年     5    月    28    日
                                      書記官  何閣梅


司法院資訊處製作；財團法人民間司法改革基金會備份。
